最高法院刑事裁定　　　　　　　　　 111年度台抗字第1272號
抗　告　人　黃武郎



上列抗告人因違反毒品危害防制條例等罪案件，不服臺灣高等法
院高雄分院中華民國111年8月16日定其應執行刑之裁定（111 年
度聲字第863號），提起抗告，本院裁定如下：
    主  文
抗告駁回。
    理  由
一、按裁判確定前犯數罪者，併合處罰之。又數罪併罰，分別宣
    告其罪之刑，其宣告多數有期徒刑者，於各刑中之最長期以
    上，各刑合併之刑期以下，定其應執行之刑期，但不得逾30
    年，刑法第50條第1項前段及第51條第5款規定甚明。再者，
    執行刑之量定，係事實審法院自由裁量之職權，倘其所酌定
    之執行刑，並未違背刑法第51條各款所定之方法或範圍，及
    刑事訴訟法第370 條所規定之禁止不利益變更原則（即法律
    之外部性界限），亦無明顯違背公平、比例及罪刑相當原則
    或整體法律秩序之理念（即法律之內部性界限）者，即不得
    任意指為違法或不當。
二、本件原裁定以抗告人即受刑人黃武郎（下稱抗告人）所犯如
    原裁定附表所示施用第一級毒品（編號1、3）、施用第二級
    毒品（編號2、4）、幫助意圖販賣而持有第二級毒品（編號
    5）及運輸第二級毒品（編號6）共6 罪，分屬不同判決確定
    之宣告刑，合於裁判確定前所犯合併定其應執行刑要件，且
    分屬得易科罰金（如編號2、4所示），與不得易科罰金之罪
    刑，有相關裁判書及抗告人前案紀錄表附卷可憑，因認檢察
    官依抗告人之請求聲請就其所犯上述共6 罪所處之有期徒刑
    合併定其應執行刑為正當，乃於其所犯如上開附表所示各罪
    所處有期徒刑中之最長期（即編號6所示有期徒刑8年）以上
    ，各有期徒刑合併之刑期（即有期徒刑12年11月）以下，並
    參酌抗告人所犯如同上附表編號1至5所示5 罪，曾經法院裁
    定合併酌定其應執行之刑為有期徒刑4年6月確定，依循刑事
    訴訟法第370 條所揭示禁止不利益變更原則，暨受法律秩序
    理念所指導且考量法律目的所在之裁量準據，本於恤刑之理
    念，依限制加重之原則，合併定其應執行有期徒刑10年，經
    核於法並無不合。
三、本件抗告人抗告意旨略以：其犯如原裁定附表編號1、2所示
    之罪，於審理中經法院發布通緝，嗣於民國93年9 月21日經
    逮捕到案後羈押，迄同年12月6日發監執行如同上附表編號1
    至5所示之刑，已於96年7月24日假釋出監，並於97年11月 9
    日縮短刑期執行完畢（下稱前案）。而抗告人所犯如同上附
    表編號6 所示之罪（下稱後案），檢察官因疏未清查抗告人
    自93年9月21日至96年7月24日業經逮捕到案羈押或在監執行
    之事實，遲至106年9月6 日始再遭逮捕、起訴及判決如後案
    之罪刑確定。原裁定未斟酌本件抗告人因檢察官上揭疏失，
    致於前案執行完畢，努力融入社會而成功更生以後，晚年又
    須因後案再度入監，迨執行完畢，年事已高，再無第二次更
    生融入社會之機會等情，猶量處重刑，自屬失當云云。然原
    裁定所定之應執行刑，依前揭說明，並未濫用法律授予之自
    由裁量權，亦無違反或逾越法秩序理念之法律性內部界限之
    情形，並未違反罪刑相當原則。且抗告人所犯上述6 罪所處
    有期徒刑合併刑期高達有期徒刑12年11月，縱依其前定應執
    行之有期徒刑（編號1至5），加計其他未合併部分之宣告刑
    （編號6），仍高達有期徒刑12年6月。原裁定酌定其應執行
    有期徒刑10年，已寬減甚多，僅較上開附表各刑中之最長期
    刑（編號6，有期徒刑8年）多出2 年；再扣除抗告人前案已
    執行完畢將近3 年之刑期，其所餘刑期，已不及後案所宣告
    之有期徒刑8 年，實質上已較法律規定之最長期刑更低，顯
    無抗告意旨所指量刑過重之情形。原裁定就抗告人於原審所
    陳上述關於定刑之意見，雖未敘述其寬刑之理由而有微疵，
    但既不影響於裁定之結果，自不得執以指摘原裁定為違法或
    不當。故本件抗告意旨所云，無非係對法院酌定應執行刑裁
    量權之適法行使，任意指摘，依上述說明，其抗告尚難認為
    有理由，應予駁回。
據上論結，應依刑事訴訟法第412條，裁定如主文。
中    華    民    國   111    年    9     月    29    日
                  刑事第一庭審判長法  官  郭  毓  洲  
                                  法  官  林  靜  芬  
                                  法  官  蔡  憲  德  
                                  法  官  劉  興  浪  
                                  法  官  林  英  志  
本件正本證明與原本無異
                                  書記官
中    華    民    國   111    年    9     月    30    日